臺灣高等法院刑事裁定　　　　　　　　　　　　　　九十一年度交聲再字第四號
　　再審聲請人
　　即受判決人　甲○○
　　代　理　人　王宏濱　律師
右列聲請人因過失傷害案件，對於本院九十一度交上訴字第一八八號，中華民國九十
一年六月二十八日確定判決（台灣桃園地方法院九十年度交易字第六Ｏ一號；台灣桃
園地方法院檢察署九十年度偵字第一二一七六號），聲請再審，本院裁定如左：
    主  文
再審聲請駁回。
    理  由
一、按依刑事訴訟法，再審及非常上訴，均為救濟已確定判決之方法，惟再審係為原
    確定判決認定事實錯誤而設之救濟程序，而非常上訴旨在糾正原確定判決違背法
    令之錯誤，二者迥不相侔。又依刑事訴訟法第四百二十一條規定，不得上訴於第
    三審法院之案件，除前條（指第四百二十條）規定外，其經第二審確定之有罪判
    決，如就足生影響於判決之重要證據漏未審酌者，亦得為受判決人之利益聲請再
    審。此所謂漏未審酌，係指該重要證據業已提出，未予審酌而言。
二、本件聲請再審意旨略以：(一)告訴人於警訊時稱其車速約四十公里，但於第一審訊
    問時改稱「二、三十」，前後不一，自應審酌卷內其他證據﹔(二)原確定判決未審
    酌偵查卷內關於現場照片中自小客車打轉後所生之輪胎痕，及證人蕭仁賓於第一
    審所證「（現場大卡車車道有無散落物）是有泥土沒錯，是細微的泥土，不是整
    塊的」，以判斷兩車之撞擊點究在小客車行駛之車道抑或大貨車行駛之車道，復
    未審酌聲請人所舉上證一之事故現場照片，以判斷兩車於撞擊前之駕駛行為，孰
    未依規定駕駛，孰受撞擊，其如何斷定本件之肇事原因？(三)原確定判決既採認證
    人蕭仁賓證稱：「自小客車有越過分向線」等語，故本件係告訴人未遵行車道內
    行駛，跨線侵入而發生撞擊，於此情形下，聲請人就告訴人突然之舉，復無迴避
    可能，聲請人就本案有何過失可言？(四)本件事故，一為自小客車，一為大貨車，
    重量相差懸殊，兩車對向發生撞擊時，無論撞擊型態係擦撞或側撞，無論是自小
    客車主動撞擊或被動被撞，只要是有角度的撞擊，依物理學而言，自小客車均有
    可能發生打轉，而本件撞擊點，係小客車之左前側與大貨車之左前輪處，研判兩
    車係以一定角度發生撞擊，原確定判決未審酌前開車損等客觀證據，逕自認自小
    客車被撞擊方會發生打轉橫於路面情形，其經驗法則從何所得？是否無誤？(五)又
    原確定判決對於聲請人所提出「無迴避可能性」、「信賴原則」之抗辯何以不採
    亦未敘明其理由及依據，除有不備理由之違法外，其事實認定更與判決理由矛盾
    。
三、經查：
    (一)查告訴人於警訊時稱：當時其行駛時速四十公里，但第一審訊問時則改稱：二
      、三十公里，雖前後不一，而原確定判決亦未敘明何以採認前者，惟本件交通
      事故之撞擊情形，原確定判決採認告訴人於警訊所證，對於被告並非不利，自
      無影響原確定判決之情形。
    (二)原確定判決已於理由一、(二)說明如何依據「交通事故調查報告及照片」而推得
      心證，縱未就該照片情況一一細論，惟尚非所謂漏未審酌，況查證人蕭仁賓亦
      於第一審到庭證稱：「當時現場路面有很多這種痕跡，不能確定是否為煞車痕
      」（見第一審卷第二六頁），是以尚難僅憑該照片所示痕跡遽以佐證當時事故
      發生原因。其次，證人蕭仁賓固於第一審證稱車道有「細微泥土，不是整塊的
      」等語（見同上卷第二八頁），惟原確定判決犯罪事實僅認被告所駕之大貨車
      與告訴人駕駛之一小客車發生「擦撞」，並無指明被告越過分向線逆向駕駛，
      且依被告供稱當時行駛速度係四十公里（見偵查卷第二頁反面），告訴人亦自
      稱四十公里，已如前述，均非快速，從而，該大貨車因發生擦撞震動而掉落之
      細微泥土於行駛之車道內，依經驗法則，事屬當然，於本件事實認定並無有利
      被告之情形。再者，聲請人固於本院前審提出答辯狀並附具數幀現場照片（本
      院前審卷第三十三頁至第三十六頁），惟依該照片所示現場已遭清理，僅有聲
      請人於照片上註記當時事故發生時兩車之相對位置圖、及事故後兩車停車位置
      及該路段之路況，惟查本件兩車之相對位置已經前開交通事故調查報告書中記
      載詳細，既然原確定判決已經斟酌交通事故調查報告如前述，自無漏未斟酌。
    (三)原確定判決依經驗法則認為「告訴人之車子被強力撞擊後，始致車子打轉橫於
      路上，茍如被告於上訴意指中指稱係告訴人撞伊云云，在客觀上顯無形成於撞
      車後，會呈現車子橫於路上知情撞」，此係法院依經驗法則而取得心證，並非
      有何證據漏未審酌，如聲請人認其論理過程有違物理學之推論而有違背法令之
      情形，尚非再審法院所得審酌。
    (四)況查，固依證人蕭仁賓所證：「自小客車有越過分向線，越過的範圍不多，不
      到逆向行駛的位置」（見第一審卷第二六頁），惟聲請人於警訊時供承「約距
      離五自小客車車身」即已發現告訴人向其車道開來（見偵查卷第二頁反面），
      依當時天候、路況及兩車車速並不快速等情形，聲請人應能及時閃避，並非不
      能預見，亦非不能注意，核與照片所示兩車受創部位均為左前方，屬於擦撞之
      情形相符。是以聲請人所稱當時「無迴避可能性」，要難採認，此即原確定判
      決理由所指「雖告訴人與有較重大過失，被告亦不能減免責任」。至於聲請人
      所指「信賴原則」等語，此屬適用法則之抗辯，並非證據之提出，自非所謂重
      要證據漏未審酌。
四、綜上所述，聲請人聲請再審為無理由，應予駁回。
據上論斷，應依刑事訴訟法第四百三十四條第一項裁定如主文。
中      華      民      國    九十一    年      八      月      九      日
                              台灣高等法院交通法庭
                                  審判長法  官  陳  貽  男
                                        法  官  王  炳  梁
                                        法  官  李  世  貴
右正本證明與原本無異。
不得抗告。
                                        書記官  魏  汝  萍
中      華      民      國    九十一    年      八      月      九      日
